臺灣臺北地方法院刑事判決　　　　　　　94年度簡上字第50號
上　訴　人
即　被　告　丙○○
上列上訴人即被告因誣告案件，不服本院中華民國93年12月24日
93年度簡字第2977號第一審簡易判決（聲請簡易判決處刑案號：
93年度偵緝字第1365號）提起上訴，本院管轄之第二審合議庭判
決如下：
    主  文
上訴駁回。
    事  實
一、丙○○前於民國90年間，因犯恐嚇取財罪及傷害罪，分別經
    本院及臺灣高等法院判處有期徒刑6 月及1年6月確定，嗣經
    臺灣高等法院以91年度聲字第1407號裁定定其應執行刑為有
    期徒刑1年10月確定，於92年10月6日執行完畢。詎仍不知悔
    改，明知其所有車牌號碼DMH-846號輕型機車，已於92年3月
    24日在桃園縣龜山鄉臺灣臺北監獄讓與乙○使用，並未失竊
    ，竟為撤銷該機車之違規罰款，於同年11月4 日上午10時30
    分許向臺北市政府警察局萬華分局昆明派出所報案，謊稱於
    92年2月7日下午4 時許將該機車停放在臺北市○○街17號騎
    樓前，之後即向臺灣臺北地方法院執行處報到入監服刑，嗣
    於同年10月8 日上午11時許發現該機車遭竊，而誣指不特定
    人犯竊盜罪。
二、案經臺北市政府警察局萬華分局報告臺灣臺北地方法院檢察
    署檢察官偵查後聲請簡易判決處刑。
    理  由
一、訊據被告丙○○雖坦承曾在上開時、地向員警報案，惟矢口
    否認有何誣指不特定人犯竊盜罪之犯行，辯稱：他雖然曾在
    臺灣臺北監獄與乙○有所協議，但係要出獄後才將上開機車
    過戶給乙○，他係在92年10月7 日出監後找不到上開機車時
    ，才到派出所報案，然當時只是要求協尋上開機車，並沒有
    提及要告偷竊之人的意思，他只是要將機車找回來，再過戶
    給乙○，即不該當誣告罪云云。經查：
  (一)被告於92年11月4 日向臺北市政府警察局萬華分局昆明派出
    所報案時，雖主動提及係身分證字號：Ｚ000000000（按：此
    為乙○之身分證字號）之人在其入監服刑間使用上開機車，
    然經員警調閱口卡資料，指出該人係乙○時，被告即表明完
    全不認識乙○（見93年度偵字第7237號卷第11頁）；於92年
    11月19日警詢時，復表明：「（問：為何乙○向警方稱該DM
    H-846號輕機車，是你於92年3月24日在龜山監獄內轉讓給他
    的，以上乙○所述是否屬實？乙○向警方提示壹張機車轉讓
    書經你指認，書上所簽署立書人『丙○○』字跡及手印是否
    是你簽寫、捺印的？）（答：不實在，請警方查證。不是我
    簽寫的。）」（見93年度偵字第7237號卷第5 頁）；而經員
    警將乙○所提供、日期為92年3 月24日、其上書立有「立書
    人：丙○○」與「接收人：乙○」字樣之機車轉讓書送內政
    部警政署刑事警察局鑑驗結果，亦認定：「一、指紋部分：
    送鑑機車轉讓書內丙○○、乙○署名處指紋各乙枚，經比對
    結果，分別與所附丙○○指紋卡之左拇指、本局檔存乙○指
    紋卡之左拇指指紋相符。二、筆跡部分：機車轉讓書上『丙
    ○○』簽名、身分證字號筆跡與丙○○（筆錄、在警書寫）
    筆跡相符」等情，亦有該局92年12月9日刑鑑字第092022487
    0號鑑驗通知書附卷可稽（見93年度偵字第7237 號卷第14頁
    ）。該機車轉讓書係由被告所親筆書立，而被告於向警方報
    案時復主動提供乙○之身分證字號，表明在其入監服刑期間
    係由乙○駕駛該機車，且被告事後在偵訊及本院審理時亦不
    否認確有轉讓機車與乙○一事，顯見被告確已於92年3 月24
    日將該機車轉讓給乙○。在報案之初承辦員警詢問被告是否
    認識乙○、該機車轉讓書是否係被告書寫時，被告卻表明不
    認識乙○亦無轉讓之事，則被告是否僅係要求協尋上開機車
    ，並沒有要告偷竊之人的意思，即非無疑。
  (二)況在92年11月4 日受理被告報案之臺北市政府警察局萬華分
    局昆明派出所員警甲○○，已於94年7 月14日本院審理時到
    庭結證稱：「（問：當時受理情形為何？）（答：他說他機
    車失竊，到我們派出所報案，我們就依照程序幫他做。）（
    問：他當時到底說是失竊，還是請你們協尋？）（答：他是
    到監理站要換行照，監理站告訴他有兩張違規案件未結，要
    上訴人去派出所報失竊，才能銷單。）（問：當初上訴人有
    無跟你說車有可能被誰騎走？）（答：他有提供身分證資料
    ，有去調口卡資料，有給他看，上訴人說不是很認識。）（
    問：口卡資料名字是誰？）（答：乙○。）（問：是誰提到
    乙○這個名字？）（答：是上訴人提供身分證號，是監理站
    櫃檯小姐跟他說，他有跟監理站說這段期間他都在關。違規
    通知單上面的簽名是乙○的。）（問：〈提示93偵7237第10
    到11頁〉記載是否實在？）（答：實在。）（問：最後面有
    提到如果不實要負法律責任，有無跟上訴人說明？）（答：
    我有記載在筆錄上，有跟他講。）（問：92年11月4 日上訴
    人有無說有可能是乙○騎走？）（答：他沒有說，我是因為
    他提供的身分證號去查，才有辦法查到乙○）」（見本院卷
    第60-61頁）。而被告於92年11月4日報案時，除表明上開機
    車係遭竊外，並已在載明：「（問：你知道謊報是要負刑責
    ？是否願意負刑責？）（答：知道。願意負法律責任）」之
    警詢筆錄中簽名及按捺指印（見93年度偵字第7237號卷第11
    頁）。承辦員警與被告既無素怨，亦未因此記載而有績效之
    獎勵，衡情當無捏造而為此不實記載之可能。則在承辦員警
    已告知謊報之法律效果，被告卻仍謊報機車失竊之情況下，
    被告有誣指他人犯罪之犯意甚明。
  (三)綜此，由卷附機車轉讓書、鑑驗通知書、證人甲○○之證詞
    及被告在警詢與偵訊時之陳述，顯見被告所辯無非係事後卸
    責之詞。是本件事證明確，被告犯行堪以認定，應予依法論
    科。
二、核被告所為，係犯刑法第171條第1項未指定犯人誣告罪。又
    被告有事實欄所述之前科犯行，此有臺灣高等法院被告全國
    前案紀錄表在卷可參，其受有期徒刑之執行完畢後，五年以
    內再犯本件有期徒刑以上之罪，為累犯，應依刑法第47條之
    規定加重其刑。原審判決依刑事訴訟法第449條第1項前段、
    第3項、第454條第2項，刑法第171條第1 項、第47條、第41
    條第1 項前段、罰金罰鍰提高標準條例第1條前段、第2條，
    判處被告有期徒刑3月，如易科罰金，以300元折算1 日，認
    事用法，均無違誤，量刑亦屬妥適。被告否認犯行而提起本
    件上訴，為無理由，應予駁回。
三、被告經合法傳喚，無正當理由不到庭，爰不待其陳述，逕行
    判決。
據上論斷，應依刑事訴訟法第455條之1第1項、第3項、第368 條
、第371條，判決如主文。
本案經檢察官蕭斌志到庭執行職務
中　　華　　民　　國　　94　　年　　8 　　月　　24　　日
　　　　　　　　　刑事第七庭    審判長法　官  梁耀鑌
                                      法  官  蔡正雄
                                      法  官  林孟皇
上正本證明與原本無異。
不得上訴。
                                      書記官  宋德華
中　　華　　民　　國　　94　　年　　8 　　月　　24　　日
